臺灣臺中地方法院臺中簡易庭民事判決
                                   110年度中簡字第1785號
原      告  張伍毅  
訴訟代理人  盧兆民律師
被      告  陳金貴  

上列當事人間返還價金等事件，於民國110年8月10日言詞辯論終
結，本院判決如下：
    主      文
原告之訴及其假執行之聲請均駁回。
訴訟費用由原告負擔。 
    事實及理由
一、原告主張：被告與訴外人張睿恩係男女朋友，被告係達欣衛
    星車隊股份有限公司（下稱達欣公司）之實際負責人，張睿
    恩係達欣公司之名義負責人，被告明知達欣公司自民國107
    年1 月1 日起至108 年8 月25日止，尚積欠衛生福利部中央
    健康保險署（下稱健保署）健保費及滯納金共計新臺幣（下
    同）6 萬5391元，並積欠勞動部勞工保險局（下稱勞保局）
    勞工退休金及滯納金共計17萬1509元，竟於108 年6 、7 月
    間，向原告表示欲出售達欣公司，並佯稱達欣公司並未積欠
    任何債務，致使原告陷於錯誤，同意以45萬元承接達欣公司
    之營業權，原告於108 年7 月11日給付第1 期款項17萬元予
    被告，復於108 年8 月25日，在臺中市○○區○○○道0  段000 
    號之達欣公司辦公室內，由被告委由不知情之張睿恩
    製作載有「甲方（即被告）保證讓渡標的物無未清償款項或
    供他人債務擔保」條款之營業讓渡契約書（下稱系爭契約）
    ，推由張睿恩與原告簽立系爭契約，並由被告在該契約書簽
    名，原告並於同日支付第2 期款項13萬元予被告，再於
    108 年12月31日支付尾款15萬元予被告，合計原告共支付被
    告45萬元。嗣原告於109 年1 月間變更成為達欣公司負責人
    後，109 年2 月以後，陸續收受法務部行政執行署臺中分署
    之通知書，始知悉達欣公司尚積欠健保署健保費及勞保局勞
    工退休金及滯納金等債務，發現受被告詐欺，遂向臺灣臺中
    地方檢察署提出刑事詐欺告訴（臺灣臺中地方檢察署109 年
    度他字第6113號、110 年度偵字第13048 號），該案現已起
    訴，並由本院刑事庭審理中。又原告於109 年2 月以後，知
    悉達欣公司尚積欠健保署健保費及勞保局勞工退休金及滯納
    金等債務，發現受被告詐欺，遂於109 年12月3 日寄發存證
    信函，通知被告撤銷系爭契約，系爭契約經原告撤銷視為自
    始無效。爰依民法第113 條、第179 條之規定，請求被告返
    還被告受領之45萬元等語。並聲明：⑴被告應給付原告45萬
    元及自起訴狀繕本送達翌日起至清償日止，按年息百分之5
    計算之利息。⑵願供擔保請准宣告假執行
二、被告則以：本件是買賣關係，有積欠勞退及健保費用部分，
    買賣時原告都知道，有同意被告慢慢繳，後來有去公所申請
    協調，當時也答應讓被告每月還原告3000元，本案公司已經
    過戶了，原告有提起刑事案件，尚未審結，契約並非被告簽
    立，原告求償對象不對等語資為抗辯，答辯聲明：駁回原告
    之訴。
三、得心證之理由：
　㈠原告主張之事實，業據其提出營業讓渡契約書、臺灣臺中地
    方檢察署檢察官110年度偵字第13048 號起訴書、存證信函
    及郵件回執為證（見卷第19-33頁）。
　㈡按無法律上之原因而受利益，致他人受損害者，應返還其利
    益，民法第179 條定有明文。又不當得利依其類型可區分為
    「給付型之不當得利」與「非給付型不當得利」，前者係基
    於受損人之給付而發生之不當得利，後者乃由於給付以外之
    行為（受損人、受益人、第三人之行為）或法律規定或事件
    所成立之不當得利。給付不當得利之所謂給付，係指有意識
    地，並基於一定目的而增加他人財產，強調「給付目的指向
    」，以決定給付關係之當事人為何。在指示給付關係中，其
    給付關係分別存在於指示人與被指示人、及指示人與領取人
    間，至被指示人與領取人間，則僅發生履行關係，並無給付
    關係存在。又受益人所得利益，倘係經由他人之給付行為而
    來，則就同一受利益客體，不能同時因非給付方式而取得，
    而成立非給付不當得利(最高法院106年度台上字第239號 )
    。姑不論原告主張遭被告詐欺撤銷系爭契約有無理由，原告
    係與張睿恩訂立系爭契約，約定原告給付張睿恩45萬元，張
    睿恩讓渡達欣公司營業權予原告，則原告依系爭契約給付45
    萬元之對象應為張睿恩，亦即給付關係存在於原告與張睿恩
    間，縱被告有領取前開款項，應係基於張睿恩指示，原告與
    被告間僅發生履行關係，並無給付關係存在，原告與被告間
    就此同一利益亦不得成立「非給付不當得利」。是以，原告
    主張遭被告詐欺而撤銷與張睿恩間訂立之系爭契約，縱屬可
    採，僅得請求張睿恩返還不當得利，原告請求被告返還不當
    得利云云，並無理由。
　㈢按無效法律行為之當事人，於行為當時知其無效，或可得而
    知者，應負回復原狀或損害賠償之責任，民法第113條定有
    明文。原告係與張睿恩訂立系爭契約，縱原告主張遭被告詐
    欺撤銷所簽訂之系爭契約為有理由，亦不得請求非為契約當
    事人之被告負回復原狀之責任。是以，原告依民法第113條
    規定請求被告給付45萬元，亦無理由。
四、從而，原告依民法第179條、第113條規定，請求被告給付原
    告45萬元及自起訴狀繕本送達翌日起至清償日止，按年息百
    分之5 計算之利息，為無理由，應予駁回；其假執行之聲請
    ，失所附麗，應併予駁回。
五、本件事證已臻明確，兩造其餘攻擊、防禦方法，與判決之結
    果不生影響，無庸逐一論究，末此敘明。
六、據上論結，本件原告之訴為無理由，依民事訴訟法第78條，
    判決如主文。
中　　華　　民　　國　　110 　年　　9 　　月　　16　　日
                  臺灣臺中地方法院臺中簡易庭
                                  法  官  熊祥雲
以上正本係照原本作成。
如不服本判決，應於送達後20日內，向本院提出上訴狀並表明上
訴理由，如於本判決宣示後送達前提起上訴者，應於判決送達後
20日內補提上訴理由書（須附繕本），如委任律師提起上訴者，
應一併繳納上訴審裁判費。
中　　華　　民　　國　　110 　年　　9 　　月　　16　　日
                                  書記官  王麗麗